【裁判字號】    95,交簡上,90
【裁判日期】    951205
【裁判案由】    公共危險
【裁判全文】
臺灣臺北地方法院刑事判決            95年度交簡上字第90號
上  訴  人
即  被  告  乙○○
選任辯護人  陳昭全律師
上列上訴人因公共危險案件，不服本院臺北簡易庭九十五年度北
交簡字第三六八號，中華民國九十五年六月三十日第一審刑事簡
易判決（檢察官聲請簡易判決處刑案號：臺灣臺北地方法院檢察
署九十四年度偵字第二三一三六號），提起上訴，本院管轄之第
二審合議庭判決如下：
    主  文
上訴駁回。
    事  實
一、乙○○於民國九十四年十一月十七日二十二時許，在其位於
    臺北市○○區○○街二段三００巷七四之二號之住處，飲用
    酒類啤酒二至三杯，已達於反應較慢、感覺減低並影響駕駛
    而不能安全駕駛動力交通工具之狀態後，仍於翌日（即九十
    四年十一月十八日）凌晨，駕駛動力交通工具即車號ＣＣ－
    八九０一號自用小客車在道路上行駛，迨於同日凌晨零時十
    九分許，乙○○駕駛上開汽車行經臺北市萬華區○○○路、
    桂林路口，為警臨檢，經警對乙○○測試其飲酒後吐氣所含
    酒精成份，發現其吐氣所含酒精成份每公升已達０．六七毫
    克，而知上情。
二、案經臺北市政府警察局萬華分局移送臺灣臺北地方法院檢察
    署（下稱臺北地檢署）偵查後，聲請以簡易判決處刑。
    理  由
一、證據之認定：
  (一)被告乙○○於本院審理時固承認其有於上開時地飲酒後駕駛
    車輛，並為警臨檢查獲之事實，惟否認有何公共危險之犯行
    ，辯稱：我有酒後駕車，但是並沒有達到不能安全駕駛的程
    度云云。
  (二)經查，被告於上開時地飲酒後，駕駛車輛行經臺北市萬華區
    ○○○路、桂林路口，為警臨檢，並發現其吐氣所含酒精成
    份每公升已達０．六七毫克之事實，為被告乙○○所是認，
    且有酒精濃度測試單、刑法第一百八十五條之三測試觀察紀
    錄表及臺北市政府警察局舉發違反道路交通管理事件通知單
    各一份在卷可稽（臺北地檢署九十四年度偵字第二三一三六
    號卷第九、十頁參照）。
  (三)被告雖一再辯稱：我並沒有達到不能安全駕駛的程度云云。
    惟查：
  1.證人即當日執行臨檢勤務之臺北市政府警察局交通警察大隊
    萬華分隊員警甲○○於本院九十五年十一月二十一日審理時
    證稱：九十四年十一月十七日，我在臺北市萬華區○○○路
    、桂林路口的攔檢點執行勤務，我們會對每部自環河高架橋
    下來的車輛作攔停的動作，當天攔下被告駕駛的車輛時，我
    們聞到被告身上有酒味，所以對被告進行酒測，因為被告在
    我們攔停之時，煞車動作較大，且有緊張之情形，所以我們
    才會在偵查卷第十頁之刑法第一百八十五條之三測試觀察紀
    錄表上記載被告「對員警指揮及交通號誌無反應或遲緩，駕
    駛判斷力顯然欠佳」，又被告在製作筆錄過程中，要想很久
    才想得出來，所以我們在上開觀察紀錄表上記載「查獲、測
    試或訊問過程中，嫌疑人有呆滯木僵情事」，而生理平衡檢
    測表，是我們將被告帶回交通隊才製作的等語屬實（本院當
    日審判筆錄參照）。由此可知，被告為警攔停時，確實有駕
    駛判斷力欠佳及呆滯木僵等情形，已達於不能安全駕駛之程
    度甚明。雖被告於生理平衡檢測表上之三項檢測均呈現正常
    之情形，然查，被告為警查獲之時間為九十四年十一月十四
    日零時十九分，而為警帶回交通隊製作生理平衡檢測表之時
    間應為同日一時三十分以後，有上開酒精濃度測試單之測試
    時間及被告警詢筆錄上之詢問時間（同上偵查卷第七頁參照
    ）可稽，則被告於製作上開生理平衡檢測表之時間與其為警
    查獲之時間相隔一小時又十分鐘之久，是其製作上開生理平
    衡檢測表時所呈現之生理狀況尚不能完全呈現其為警查獲時
    之情形。
  2.再按，行為人飲酒後如其呼氣酒精濃度達於每公升０．五毫
    克時，即有反應較慢、感覺減低及影響駕駛之輕到中度中毒
    症狀，此有行政院國軍退除役官兵輔導委員會臺北榮民總醫
    院（下稱臺北榮民總醫院）八十八年八月五日（八八）北總
    內字第二六八六八號函一份附本院卷可稽，且行為人飲酒後
    其呼氣中酒精濃度如已達於每公升０．五五毫克，其肇事率
    為一般未飲酒者之十倍，此亦有中央警察大學交通學系暨交
    通管理研究所教授蔡中志之研究報告一紙附本院卷可憑，故
    被告經警測試其呼氣酒精成份為０．六七毫克，依照臺北榮
    民總醫院上開函文及前揭學者之研究，當已達到服用酒類後
    不能安全駕駛動力交通工具之狀態無訛。
  (四)綜上所述，被告確實有於九十四年十一月十七日二十二時許
    ，飲用酒類啤酒二至三杯，已達於反應較慢、感覺減低並影
    響駕駛而不能安全駕駛動力交通工具之狀態後，仍於翌日凌
    晨駕駛上開車號之自用小客車在道路上行駛，迨於九十四年
    十一月十八日零時十九分許，行經臺北市萬華區○○○路、
    桂林路口，為警臨檢，發現其吐氣所含酒精成份每公升已達
    ０．六七毫克之行為。被告所為上開辯解，顯係事後卸責之
    詞，不足採信。本件事證明確，被告之犯行堪已認定。
二、論罪科刑之法律適用：
  (一)按行為後法律有變更者，適用行為時之法律，但行為後之法
    律有利於行為人者，適用最有利於行為人之法律，刑法第二
    條第一項定有明文，被告行為後，如附表所示關於本件被告
    論罪科刑所應適用之刑法條文，業於九十四年二月二日修正
    公布，且依刑法施行法第十條之一規定，於九十五年七月一
    日生效施行，經如附表所示個別比較新舊法及依最高法院二
    十四年上字第四六三四號判例就罪刑有關之一切情形綜其全
    部之結果而為比較後，仍以適用九十五年七月一日修正施行
    前如附表所示關於被告論罪科刑所應適用之刑法條文規定較
    有利於行為人，是依前開說明，自應適用九十五年七月一日
    修正施行前如附表所示關於被告論罪科刑所應適用之刑法條
    文規定處斷。
  (二)核被告乙○○所為，係犯修正前刑法第一百八十五條之三之
    服用酒類，不能安全駕駛動力交通工具而駕駛之罪。原審以
    被告前開犯行之罪證明確，依刑事訴訟法第四百四十九條第
    一項前段、第四百五十四條第二項，刑法第一百八十五條之
    三、第四十二條第二項，罰金罰鍰提高標準條例第二條，判
    處被告罰金銀元二萬元，並諭知易服勞役之折算標準，其認
    事用法均無不合，量刑亦屬適當。至以往實務見解，認原判
    決未及比較適用新舊法時，上訴後，雖比較結果以舊法有利
    於行為人，而原判決別無其他撤銷事由，仍應以此為由撤銷
    改判，惟本件修正後之規定係以適用行為時法為原則，因此
    原判決雖未及比較適用，然上訴後，經比較新舊法結果，行
    為後之法律並非較有利於行為人，仍應適用行為時（即修正
    前）法，則原判決適用行為時法即無不當，自不構成撤銷之
    事由，附此敘明。綜上所述，本件被告上訴意旨仍執前詞，
    指摘原判決不當，為無理由，應予駁回。
據上論斷，應依刑事訴訟法第四百五十五條之一第一項、第三項
、第三百六十八條，判決如主文。
本案經檢察官郭瑜芳到庭執行職務。
中    華    民    國    95    年    12    月    5     日
                  刑事第九庭審判長法  官  蘇素娥
                                  法  官  葉珊谷
                                  法  官  林怡秀
本件正本證明與原本無異。
本判決不得上訴。
                                  書記官  林義盛
中    華    民    國    95    年    12    月    5     日
附表
┌────────┬────────┬────────┬────────┐
│規定名稱        │修正前規定      │修正後規定      │新舊法個別比較結│
│                │                │                │論與理由        │
├────────┼────────┼────────┼────────┤
│刑法第一百八十五│法定刑中罰金數額│依刑法施行法第一│適用舊法        │
│條之三（論罪科刑│以銀元計算。    │之一條規定，法定│新法並無較有利於│
│法條）          │                │刑中罰金數額改以│被告（況倘於個案│
│                │                │新臺幣計算。    │中宣告罰金刑時，│
│                │                │提高法定刑中罰金│依修正前刑法第三│
│                │                │數額至三倍。    │十三條第五款規定│
│                │                │                │，罰金最低額可為│
│                │                │                │銀元一元（即新臺│
│                │                │                │幣三元），然依修│
│                │                │                │正後刑法第三十三│
│                │                │                │條第五款規定，罰│
│                │                │                │金最低額則為新臺│
│                │                │                │幣一千元，此時修│
│                │                │                │正後之規定顯較不│
│                │                │                │利於被告）。    │
├────────┴────────┴────────┴────────┤
│結論：就罪刑有關之一切情形，綜其全部之結果而為比較後，應一律適用舊法。│
└───────────────────────────────────┘
本件論罪科刑法條全文：
刑法第一百八十五條之三
服用毒品、麻醉藥品、酒類或其他相類之物，不能安全駕駛動力
交通工具而駕駛者，處一年以下有期徒刑、拘役或三萬元以下罰
金。


司法院資訊處製作；財團法人民間司法改革基金會備份。
